臺灣基隆地方法院刑事判決　　　　　　96年度易緝字第8號
公　訴　人　臺灣基隆地方法院檢察署檢察官
被　　　告　乙○○
上列被告因違反毒品危害防制條例案件，經檢察官提起公訴（83
年度偵字第2154號)，本院判決如下：
    主  文
乙○○無罪。
    理  由
一、公訴意旨略以：被告乙○○於民國（下同）83年2月23日14
    時40分前之48小時內，在不詳地點非法吸用安非他命，嗣於
    83年2月23日14時40分左右，在台南縣警察局新化分局內，
    經警採集尿液送驗，驗得有安非他命之反應。因認被告涉有
    麻醉藥品管理條例第13條之1第2項第4款之非法吸用麻醉藥
    品罪（經修法後為毒品危害防制條例第10條第2項之施用第
    二級毒品罪）嫌。
二、按犯罪事實應依證據認定之，無證據不得認定犯罪事實，又
    不能證明被告犯罪者，法院應諭知無罪之判決，刑事訴訟法
    第154 條第2 項、第301 條第1 項分別定有明文。次按事實
    之認定，應憑證據，如未能發現相當證據，或證據不足以證
    明，自不能以推測或擬制之方法，為裁判基礎（最高法院40
    年台上字第86號判例意旨參照）；又認定不利於被告之事實
    ，須依積極證據，茍積極證據不足為不利於被告事實之認定
    時，即應為有利於被告之認定，更不必任何有利之證據（最
    高法院30年台上字第816號判例意旨參照）。
三、公訴人認被告涉有施用安非他命犯行，無非以被告於83年2
    月23日在台南縣警察局新化分局內，經警採集之尿液送驗後
    呈安非他命陽性反應為主要論據。
四、被告於警訊時堅詞否認有施用安非他命犯行。經查：按尿液
    毒品檢驗如以薄層分析等初步篩檢方式實施檢驗，有可能因
    藥品交叉反應，在尿液中產生偽陽性之毒品反應，若因缺乏
    其他確切之佐證而有爭執時，尚須以質譜儀分析或氣象層析
    等較精密之實驗方法進行確認檢驗，則可完全排除偽陽性反
    應。此有法務部調查局第六處87年9月22日發技(一)字第
    87071491號函在卷可稽。又「任何篩檢方法都可能有發生錯
    誤的情形，故司法判決上應以氣相層析質譜儀的結果做為依
    據。」，亦有榮民總醫院83年3月1日北總內字第185號函
    在卷可按。依前開函示可知，尿液毒品之檢驗，如有爭執時
    ，應以氣相層析質譜儀檢驗之結果為準。本件被告為警查獲
    後所採尿液經台南縣衛生局以免疫分析法、薄層層析法檢驗
    ，初步鑑定結果呈安非他命陽性反應，惟該局於尿液檢驗成
    績書備註欄內亦註明：「2.貴單位若對檢驗結果有疑義時，
    請送其他單位進行複驗。」，此有台南縣衛生局尿液檢驗成
    績書附卷可按（參見台南縣警察局新化分局刑案偵查卷宗第
    3頁），是該局對被告所採尿液僅做初步之檢驗，至被告尿
    液中是否確含有安非他命，尚應由其他單位進行複驗以茲確
   認。惟本院行文向台南縣衛生局調取尿液，上開單位回文表
    示該局驗畢之尿液檢體及尿液檢驗成績書已由台南縣警察局
    新化分局取回，本院再向新化分局調取，該局則回文表示，
    本件被告尿液逾保存期限，業已銷燬。此分別有臺南縣衛生
    局96年4月26日衛檢字第0960010457號函、臺南縣警察局新
    化分局96年5月1日南縣化警偵字第0960004555號函附卷可稽
    ，本案已無從對被告之尿液再行檢驗確認。此外公訴人就被
    告施用毒品之犯行，亦未提出其他物證或人證，證明被告涉
    有施用毒品犯行，既不能證明被告犯罪，自應為無罪之諭知
    。
五、按法院認為應科拘役、罰金或應諭知免刑或無罪之案件，被
    告經合法傳喚無正當理由不到庭者，得不待其陳述逕行判決
    ，刑事訴訟法第306條定有明文。本件被告經合法傳喚、拘
    提，無正當理由不到庭，本院認本件應諭知無罪判決，依刑
    事訴訟法第306條之規定，爰不待其陳述逕行判決。
據上論斷，應依刑事訴訟法第306條、第301條第1項前段，判決
如主文。
本案經檢察官甲○○到庭執行職務。
中　　華　　民　　國　　96　　年　　7 　　月　　 4　　日
                  刑事第一庭法  官  王敏慧
以上正本證明與原本無異。
如不服本判決應於收受本判決後10日內向本院提出上訴書狀，其
未敘述上訴理由者，並得於提起上訴後10日內向本院補提理由書
狀（均須按他造當事人之人數附繕本）「切勿逕送上級法院」。
中　　華　　民　　國　　96　　年　　7 　　月　　 4　　日
                            書記官  彭淑芳
